最高法院刑事判決                              八十七年度台上字第一六八八號
    上  訴  人  甲○○
右上訴人因違反野生動物保育法案件，不服台灣高等法院高雄分院中華民國八十七年
一月二十日第二審判決（八十六年度上訴字第二六八一號，起訴案號：台灣屏東地方
法院檢察署八十六年度偵字第七四八八號），提起上訴，本院判決如左：
    主  文
上訴駁回。
甲○○緩刑肆年。
    理  由
本件原判決認定上訴人甲○○明知紅尾伯勞鳥業經行政院農業委員會列為其他應予保
育之野生動物，竟仍於民國八十六年九月九日下午，在屏東縣恆春鎮南灣里鞍山山區
，且知該紅尾伯勞鳥族群量，未逾越環境容許量，禁止獵捕，竟設置其所有之鳥仔踏
十九支為捕具，用以獵捕紅尾伯勞鳥，並於同日即捕獲八隻，宰殺後放置家中冰箱，
嗣於同年月十日上午六時四十分許，於收取陷於其所設置之鳥仔踏上之紅尾伯勞鳥九
隻時，為警當場查獲，並扣得其所有鳥仔踏十九支及紅尾伯勞鳥九隻（均已放生），
同日上午十時三十分許，又為警持搜索票在其家中冰箱內查獲已宰殺之紅尾伯勞鳥八
隻等情，係以上訴人已坦承於右揭時地獵捕伯勞鳥之事實不諱，且上訴人所獵捕之鳥
類，確為紅尾伯勞鳥（按行政院農業委員會於七十九年八月三十一日農林字第九○三
○三七三Ａ號公告之保育類野生動物名錄中，紅尾伯勞鳥係屬其他應予保育之野生動
物），此有墾丁國家公園管理處出具之鑑定書二紙放生照片二紙、保領結二紙在卷可
按，復有鳥仔踏十九支扣案可稽，為其所憑之證據及認定之理由。而以上訴人雖
辯稱：其不知紅尾伯勞鳥是保育類鳥類，其身體不好，經濟不好，捕捉伯勞鳥佐膳云
云。惟紅尾伯勞烏屬保育類野生動物，每年秋冬季節棲息於恆春之候鳥，政府三申五
令禁止獵殺，迭經大眾傳播媒體以圖文照片報導有年。上訴人現年五十八歲，於原審
審理中自承，自小在恆春生長，即長年居住於恆春，焉有不知伯勞鳥為保育類鳥類之
理。上訴人所辯，顯屬卸責之詞，不足採信，於理由內詳予指駁。按紅尾伯勞鳥於恆
春地區，其族群量並未逾越環境容許量，中央主管機關並無公告許可獵捕宰殺，核上
訴人違法獵捕，係犯野生動物保育法第四十一條第一項第一款之罪。因而撤銷第一審
不當之科刑判決，適用野生動物保育法第四十一條第一項第一款、第五十二條第一項
後段，並審酌上訴人不知珍惜愛護此一自然生態鳥類，不顧政府一再宣導，仍加獵捕
，惡性不輕，及其犯後坦承獵捕伯勞鳥犯行，暨其他一切情狀，量處有期徒刑八月，
復依法諭知扣案之「鳥仔踏」十九支及該鳥類屍體八隻，經核於法並無違誤。查上訴
人是否犯罪之情狀可憫恕，而得酌量減輕其刑，乃事實審法院得依職權自由裁量之事
項，原判決未予酌量減輕其刑，要難指為違法。上訴意旨，任意指摘原判決違法，非
有理由，應予駁回。第以上訴人前未曾受有期徒刑以上刑之宣告，有台灣屏東地方法
院檢察署刑案資料查註紀錄表可按，其於施行脊椎手術後，仍患有坐骨神經痛，致不
能從事笨重勞動，且家境屬清寒，須照顧罹患心臟病之妻子，有診斷證明書及屏東縣
恆春鎮南灣里里長出具之陳情書可證，其經本次科刑後，當知所警惕諒無再犯之虞，
本院認其所受宣告之刑，以暫不執行為當，爰併為緩刑四年之諭知。
據上論結，應依刑事訴訟法第三百九十六條，刑法第七十四條第一款，判決如主文。
中      華      民      國    八十七    年      五      月     十四     日
                              最高法院刑事第三庭
                                  審判長法官  蔡  詩  文
                                        法官  莊  登  照
                                        法官  洪  明  輝
                                        法官  蔡  清  遊
                                        法官  陳  宗  鎮
      右正本證明與原本無異
                                              書  記  官
中      華      民      國    八十七    年      五      月      二十    日
